高雄高等行政法院裁定
110年度抗字第23號
抗  告  人  彭貞貞                               
相  對  人  嘉義市蘭潭國民小學

代  表  人  邱榮輝              
上列當事人間聲請停止執行事件，抗告人對於中華民國110年10
月22日臺灣嘉義地方法院110年度停字第5號行政訴訟裁定，提起
抗告，本院裁定如下：
　　主  文
一、抗告駁回。
二、抗告訴訟費用由抗告人負擔。
    理  由
一、按抗告法院認抗告為無理由者，應為駁回抗告之裁定，為行
     政訴訟法第236條之2第4項、第272條、民事訴訟法第495條
    之1第1項、第449條第1項所明定。
二、緣臺灣嘉義地方法院民國110年度行執字第7號（經委託同院
    執行處執行，案號為110年度司行執助字第10號）強制執行
    事件，抗告人即債務人已對該案確定判決向本院提起再審之
    訴，若不停止該案之執行，抗告人將受不能或難以回復之損
    害，為此，抗告人乃依強制執行法第18條第2項規定，表明
    願供擔保，向臺灣嘉義地方法院（下稱原審法院）聲請於上
    開案件再審確定前停止本件之執行，經原審法院以110年度
    停字第5號行政訴訟裁定（下稱原裁定）駁回後，抗告人不
    服，遂提起本件抗告。
三、抗告意旨略以：
  ㈠依強制執行法第18條第2項規定，只須當事人提起異議之訴，
    在該異議之訴確定前，法院如認有必要，得依職權為停止執
    行之裁定；其在當事人願供擔保，聲請停止強制執行時，法
    院亦非不得依其聲請，定相當並確實之擔保，為停止執行之
    裁定，至該異議之訴實體上有無理由，則非法院於裁定停止
    強制執行時應予審酌之事項（最高法院93年度台抗字第723
    號裁定、88年度台抗字第442號裁定參照）。縱或學理上有
    認為債務人依強制執行法第18條第2項規定聲請願供擔保而
    停止執行，受訴法院仍有裁量權，並非均應停止執行之裁定
    ，然此解釋已逾強制執行法第18條第2項文義解釋之範疇，
    原裁定意旨忽略抗告人願供擔保之意願，逕自駁回抗告人之
    請求，於法不合。何況原裁定竟以再審結果不致發生難以回
    復之損害而駁回抗告人之請求，無疑是未審先判，稍嫌速斷
    。
  ㈡且原裁定之法官與原審法院106年度簡更（一）字第1號行政
    訴訟判決之法官為同一人，而原審法院106年度簡更（一）
    字第1號行政訴訟判決為本案執行名義之相牽連的公務員懲
    戒案件，依行政訴訟法第19條第4款規定，原裁定法官就本
    案停止執行事件有應迴避而未迴避之違法情事，原裁定亦應
    予以廢棄。   
四、本院判斷如下：
　㈠按「法官有下列情形之一者，應自行迴避，不得執行職務： 
    ……四、曾參與該訴訟事件相牽涉之公務員懲戒事件議決。 
    」行政訴訟法第19條第4款定有明文。其立法理由表明：「
    法官曾參與該訴訟事件之行政處分、訴願決定、前審裁判、
    更審前之原裁判、再審前之裁判、或曾參與該訴訟事件相牽
    涉之民、刑事裁判或公務員懲戒事件議決者，為期裁判公正
    ，且顧及當事人之審級利益，亦應使法官自行迴避。」此即
    說明某項公務員懲戒事件作成後，經申訴、再申訴或復審程
    序，已向行政法院提起行政訴訟，如受理該行政訴訟之法官
    與原參與處理公務員懲戒事件議決（包含原懲戒處分之作成
    、申訴、再申訴或復審程序）之人員為同一人時，為避免損
    害當事人之審級利益，則受理該行政訴訟之法官即有自行迴
    避之必要，反之，該法官若未曾參與公務員懲戒事件之議決
    ，就該公務員懲戒事件循序提起之行政訴訟當無自行迴避之
    餘地。經查，抗告人係以對本院109年度簡上字第76號判決
    已提起再審之訴為由，聲請停止原審法院110年度行執字第7
    號執行事件乙節，已如前述，然查，原審法院106年度簡更
    （一）字第1號行政訴訟判決並非與本件聲請停止執行事件
    相牽涉之公務員懲戒議決事件，而原裁定法官亦非本院109
    年度簡上字第76號判決所指原審判決（109年度簡字第10號
    ）作成之法官，抗告人於原審所提起之聲請停止執行事件，
    亦與本院109年度簡上字第76號事件之再審之訴無涉，更與
    抗告人之審級利益無關，抗告人遽主張原裁定有組織違法情
    事，洵屬無據。
  ㈡次按關於公法上金錢給付義務之執行，除行政執行法另有規
    定外，準用強制執行法之規定，行政執行法第26條訂有明文
    。強制執行法第18條第2項規定：「……提起再審……之訴，……
    法院因必要情形或依聲請定相當並確實之擔保，得為停止強
    制執行之裁定。」據此，債務人依上揭強制執行法第18條第
    2項規定，聲請願供擔保而停止執行程序係停止行政強制執
    行程序，且受訴法院有裁量權，並非均應為停止執行程序之
    裁定。蓋強制執行法第18條第1項規定強制執行程序開始後
    ，除法律另有規定外，不停止執行，明示以不停止執行為原
    則。同條第2項所以例外規定得停止執行，係因所提再審訴
    訟若勝訴確定，據以強制執行之執行名義將失其效力，為避
    免債務人發生難以回復之損害，故於受訴法院認為必要時得
    裁定停止執行。如果受訴法院認無必要，僅因債務人聲明願
    供擔保，即須裁定停止執行，無異許可債務人僅憑一己之意
    ，即可達到停止執行之目的，不僅與強制執行法第18條所定
    原則不停止執行之立法意旨有違，且無法防止債務人濫行訴
    訟以拖延執行。從而，應認為縱債務人聲明願供擔保，仍須
    受訴法院認有必要者，始得裁定停止強制執行程序。故受訴
    法院准債務人提供擔保停止執行，須於裁定中表明有如何停
    止執行之必要性，始得謂當。而有無停止執行必要，更應審
    究提起再審之訴等訴訟之債務人之權利是否可能因繼續執行
    而受損害以為斷。倘債務人所提訴訟為不合法、當事人不適
    格、顯無理由，或繼續執行仍無害債務人之權利者，均難認
    有停止執行之必要。所謂必要情形固由法院依職權裁量之，
    然法院依此裁量，應就其再審之訴是否為不合法、當事人是
    否不適格、在法律上是否顯無理由，及如不停止執行，將來
    是否難於回復執行前之狀態，暨倘予停止執行是否無法防止
    債務人濫行訴訟以拖延執行，使債權人之權利無法迅速實現
    等各情形予以斟酌，資以平衡兼顧債務人與債權人之利益（
    最高行政法院110年度抗字第162號裁定參照）。
  ㈢查抗告人固對本院109年度簡上字第76號判決聲請再審，然其
    再審之聲請業經本院於110年10月21日以110年度簡上再字第
    16號裁定因抗告人再審逾期駁回其再審之聲請而告確定，雖
    抗告人於110年12月10日再度主張本院109年度簡上字第76號
    判決有行政訴訟法第273條第1項第1、3、4、9款事由續向本
    院聲請再審等事實，有本院110年度簡上再字第16號裁定在
    卷可證（本院卷第41至42頁），並經本院依職權調取本院11
    0年度簡上再字第20號卷宗核閱屬實。由是觀之，抗告人再
    審之聲請業因不合法而裁定駁回確定，縱使其續提出再審之
    聲請，其再審聲請逾期之情事仍未改變，參諸前揭最高行政
    法院裁定意旨之說明，抗告人自不能因其仍有再審之訴繫屬
    於法院，即得謂其仍得供擔保以停止其本案之執行。綜此，
    原裁定以本件尚無停止執行之必要，並無不合，其抗告難認
    有理由，應予駁回。
五、結論：抗告為無理由。 
中　　華　　民　　國　　110 　年　　12　　月　　15　　日
             高雄高等行政法院第三庭
                         審判長法官  吳　永　宋
                               法官  孫　奇　芳
                               法官  林　彥　君
上為正本證明係照原本作成。
不得抗告。
中　　華　　民　　國　　110 　年　　12　　月　　15　　日

                 書記官　謝　廉　縈